臺灣臺中地方法院刑事判決　　　　　　　　　　　　　九十一年度訴字第四七七號
　　公　訴　人　臺灣台中地方法院檢察署檢察官
　　被　　　告　丙○○
　　選任辯護人　蔣志明律師
右列被告因毒品危害防制條例案件，經檢察官提起公訴（九十年度偵字第一六九二五
號），本院判決如左：
    主  文
丙○○販賣第一級毒品，未遂，處有期徒刑柒年貳月。扣案之海洛因壹包（淨重零點
壹捌公克，包裝重零點貳參公克），沒收銷燬之。扣案之ＮＯＫＩＡ廠牌三三一○型
號之行動電話（含電話號碼○九五八─八四○七六九號之ＳＩＭ卡壹張）壹支沒收。
    事  實
一、緣甲○○於民國（下同）九十年九月十二日十五時許，以電話聯絡丙○○所使用
    之電話號碼○九二○─七五三六○三號行動電話，欲詢問友人之電話，丙○○知
    悉甲○○有施用第一級毒品海洛因之行為，竟基於意圖販賣第一級毒品海洛因之
    犯意，表示欲販賣海洛因予甲○○，甲○○無買受海洛因之意，惟仍偽稱允為購
    買新台幣（下同）一千元之海洛因，二人並約定於台中市○○路與崇德路路口交
    易後，甲○○旋即向台中縣警察局刑警隊報案。嗣於同日十六時許甲○○欲依約
    至上開約定地點，並聯絡警方一同前往。丙○○於同日十七時零三分許，以其所
    有之電話號碼○九五八─八四○七六九號行動電話與甲○○所使用之電話號碼○
    九二二─○四八七五八號行動電話聯繫，將交易地點改為台中市○○路與文心路
    路口。丙○○旋依約攜帶第一級毒品海洛因一包至約定地點等待，準備交付毒品
    予甲○○，惟尚未交付予甲○○時，即為隨後趕到之員警當場查獲，並在當場扣
    得丙○○棄置於地上之第一級毒品海洛因一包（淨重○．一八公克，包裝重○．
    二三公克），及其所有之ＮＯＫＩＡ廠牌三三一○型號之行動電話（含電話號碼
    ○九五八─八四○七六九號之ＳＩＭ卡一張）一支，丙○○因而販賣第一級毒品
    海洛因未得逞。
二、案經台中縣警察局移送台灣台中地方法院檢察署檢察官偵查起訴。
    理  由
一、訊據被告丙○○固坦承證人甲○○曾於上開時間，聯絡其所使用之電話號碼○九
    二○─七五三六○三號行動電話等情，惟矢口否認有何販賣海洛因之犯行，辯稱
    ：先前甲○○曾向伊借錢，當日甲○○打電話說要還錢，所以約好在台中市○○
    路與崇德路路口還錢，後來甲○○又打電話說要改見面地點，才會改在台中市○
    ○路與文心路路口，伊到時甲○○還沒到，就打甲○○所使用之電話號碼○九二
    二─○四八七五八號行動電話，問到底到了沒有，伊還要去應徵工作，甲○○說
    到了到了，然後人就從轉角處走過來，甲○○把一千元還給伊，甲○○又說沒有
    錢坐車要借一百元，所以伊就從口袋拿一百元要給甲○○，這時候警察突然跑出
    來說伊販賣毒品，所查扣之海洛因一包不是伊所有的云云。惟查：
（一）被告雖辯稱：當日是證人甲○○打電話說要還錢，所以才會見面云云。然被告
      先於警訊中陳稱：伊不認識證人甲○○，隨即改稱：伊於九十年九月十二日打
      電話向甲○○要債，伊與甲○○很久以前認識，但很久沒有聯絡。則被告就是
      否認識證人甲○○，及當日係伊打電話予甲○○，抑或甲○○打電話予伊等節
      ，所供反覆不一。又被告於偵查中陳稱：八十八年間甲○○曾向伊借款九百元
      ，查獲當日甲○○拿一千元給伊，伊找一百元給甲○○（見偵查卷第九頁、第
      十頁），於本院審理時改稱：伊與甲○○認識三年多，查獲前半年多，甲○○
      說沒錢過生活向伊借了一千元，查獲當日甲○○打電話說要還錢，當日伊到昌
      平路與文心路口，甲○○拿一千元給伊，甲○○說坐計程車過來車錢不夠，向
      伊借一百元，伊從口袋拿出一百元就被警察查獲（見本院九十一年三月四日訊
      問筆錄），則被告就何時借款予甲○○，及借款數額為何，其供述亦前後不一
      。另參諸被告於警訊中對警員所詢問之問題多數均拒絕回答，且回答亦有先後
      矛盾不一之情，與一般人遭人誤會時，必大力澄清之常情大相逕庭，是被告就
      當日為何與證人甲○○約定於上址見面乙節，顯有所隱瞞。
（二）證人甲○○於偵查中結證稱：其當日打電話給被告是想問朋友電話，被告自己
      說要賣其海洛因，當時說好買一千元，後來其主動打電話將這件事告訴警察，
      警察趕到昌平路與文心路口等被告出現要交付海洛因時，就將被告逮捕（見偵
      查卷第三十四頁背面、三十五頁正面）等語明確。又被告雖否認所查扣之該包
      毒品係伊所有，惟該包毒品經送法務部調查局鑑定結果，認確係海洛因無訛，
      有該局九十一年三月十四日調科壹字第○九一○○一二九六一○號函在卷可憑
      ；且證人甲○○於偵查中結證稱：警方於現場所找到之海洛因是被告丟棄到地
      上（見偵查卷第三十五頁正面），核與證人即當場查獲之員警乙○○於本院審
      理時所結證稱：當日下午三點多的時候，證人甲○○打電話說與被告約在大連
      路與崇德路口交易，警方到那裡之後，證人甲○○說被告要更改地點，然後證
      人甲○○就坐計程車到約定地點，警方另外開一台車跟在後面，證人甲○○在
      文心路與昌平路口下車，也就是在查獲地點附近，甲○○下車後計程車就走了
      ，甲○○之前有說與之講話的那個人就是跟其約要交易毒品的人，被告與甲○
      ○還沒有講話，被告就看到警方，然後被告就把海洛因丟在地上（見本院九十
      一年三月四日訊問筆錄）相符。另被告雖辯稱：當日是證人甲○○要求更改見
      面地點云云，然經調閱查獲當日證人甲○○所使用之○九二二─○四八七五八
      號行動電話，及自被告身上扣得由其使用之電話號碼○九五八─八四○七六九
      號行動電話之通聯紀錄所示，被告所使用之○九五八─八四○七六九號行動電
      話，自九十年九月十二日十六時五分三十五秒起至同日十七時三分五十八秒止
      ，陸續撥打證人甲○○所使用之○九二二─○四八七五八號行動電話共四次，
      且均是被告主動打電話予證人甲○○（均為發話方），有台灣大哥大股份有限
      公司所檢附之通話紀錄二份在卷可憑，足見並無如被告上開所稱係證人甲○○
      打電話予伊，要求更改見面地點之情。至證人甲○○雖於本院審理時改稱：其
      未向被告買海洛因，當日其與綽號「阿強」之人聯絡要買海洛因，與「阿強」
      聯絡在大連路與崇德路口見面，後來「阿強」說要改在昌平路與文心路口，其
      到昌平路與文心路口遇見被告，被告要其還錢，所以其拿了一千元還給被告云
      云。然查：證人甲○○所稱：之前與被告沒有聯絡，是剛好查獲當日遇見被告
      ，所以被告要其還款（見本院九十一年四月十七日審理筆錄），與被告上開所
      稱：當日係證人甲○○主動打電話說要還款，已不相符。再經本院隔離訊問被
      告與證人甲○○二人當日證人甲○○所返還之金額，被告陳稱：證人甲○○交
      付一張一千元紙鈔予伊；證人甲○○則陳稱：其拿一張五百元及五張一百元給
      被告（均見本院九十一年四月十七日審理筆錄）。則被告與證人甲○○所陳均
      不相符，是證人甲○○前開所稱：其未向被告買海洛因云云，應係事後迴護之
      詞，尚不足為被告有利之認定。被告上揭所辯，不足採信，本件事證明確，被
      告犯行洵堪認定，應予依法論科。
二、按海洛因係屬毒品危害防制第二條第二項第一款所定之第一級毒品。雖刑法上所
    謂販賣行為，不以販入後復行賣出為必要，只要以營利為目的，而有販入或賣出
    二者其一之行為，即足構成，雖未及賣出，仍屬販賣既遂（參照最高法院八十八
    年度台上字第二八二八號判決意旨），本件被告為警查獲時固持有第一級毒品海
    洛因一包，惟並無證據足資證明被告買入該包海洛因之目的即係基於營利之目的
    予以販入。復按刑事上販賣罪之完成，與民事上買賣契約之成立，二者之概念尚
    有不同，刑事上之販賣行為，則須以營利為目的，將標的物販入或賣出，有一於
    此，其犯罪行為始為完成，苟行為人尚未將標的物販入或賣出，即難謂其販賣行
    為已屬完成（參照最高法院八十八年度台上字第三七六○號判決意旨）。另如本
    有販毒之故意，且依約攜帶毒品前往交付，即已著手實施販毒之行為，縱買受者
    原無買受毒品之意思，其虛與之買賣毒品，意在協助警察辦案，以求人贓俱獲，
    故形式上出賣人與買受人縱已互為交付毒品及價金，但因警察埋伏在側，伺機逮
    捕，事實上其二人不能真正完成買賣毒品之行為，然因出賣人本既有販毒之故意
    ，仍應論以販賣毒品未遂罪（最高法院八十五年第四次刑事庭會議紀錄參照）。
    查本案被告持第一級毒品海洛因至約定地點欲交付事先議定買賣條件之購買人甲
    ○○，然尚未及交付毒品海洛因及收取價款即為警查獲，其販賣行為乃屬未遂，
    是核被告丙○○所為，係犯毒品危害防制條例第四條第五項、第一項之販賣第一
    級毒品未遂罪。其持有海洛因之行為，意在販售予他人，是其持有之低度行為，
    應為販賣之高度行為所吸收，不另論罪。又被告販賣第一級毒品之行為尚屬未遂
    ，已詳如前述，應依刑法第二十六條前段之規定，減輕其刑。爰審酌被告販賣毒
    品海洛因之行為，足以使購買施用者導致精神障礙、性格異常，甚至造成生命危
    險之成癮性，戕害國人身體健康，且有危害社會安全之虞，惡性非輕，然考及其
    販賣毒品之行為尚屬未遂，該次著手販賣之數量復非多，及其犯罪之手段、犯罪
    後之態度等一切情狀，量處如主文所示之刑，以資懲儆。至公訴人具體求處被告
    有期徒刑八年，褫奪公權六年，似稍嫌過重，綜觀上述情節，應以上開量刑為適
    當，附此敘明。至扣案之第一級毒品海洛因一包（淨重○．一八公克，包裝重○
    ．二三公克），應依毒品危害防制條例第十八條第一項前段，宣告沒收銷燬之；
    又扣案之ＮＯＫＩＡ廠牌三三一○型號之行動電話（含電話號碼○九五八─八四
    ○七六九號之ＳＩＭ卡壹張）一支，該支行動電話為被告所有，該張電話號碼○
    九五八─八四○七六九號之ＳＩＭ卡，雖登記使用人為案外人黃盟欣，惟被告坦
    承該張ＳＩＭ卡係年籍、姓名不詳，綽號「阿客」之人所交付之預付卡，而依台
    灣大哥大股份有限公司所提供之資料可知該門號確係預付卡，而預付卡乃任何人
    均可不檢附證件在便利商店購買，且係採點數制，若該預付卡之點數用磬，則須
    另行購買補充卡，方得繼續使用該門號，是該ＳＩＭ卡應係使用人即被告所有，
    且係供其販賣第一級毒品海洛因所用之物，是前揭行動電話含ＳＩＭ卡均應依毒
    品危害防制條例第十九條第一項宣告沒收。
據上論斷，應依刑事訴訟法第二百九十九條第一項前段，毒品危害防制條例第四條第
五項、第一項、第十八條第一項前段、第十九條第一項，刑法第十一條前段、第二十
六條前段，判決如主文。
中      華      民      國      九十一      年    五    月      一      日
                                     臺灣臺中地方法院刑事第六庭
                                      法  官  劉  麗  瑛
右正本證明與原本無異。
如不服本判決，應於送達後十日內向本院提出上訴狀 （須附繕本） ，上訴於台灣高等
法院台中分院。
                                         書記官
中      華      民      國      九十一      年    五    月      一      日
附錄論罪科刑法條
毒品危害防制條例第四條第一項、第五項
製造、運輸、販賣第一級毒品者，處死刑或無期徒刑；處無期徒刑者，得併科新台幣
一千萬元以下罰金。
前四項之未遂犯罰之。
